臺灣臺南地方法院新市簡易庭民事小額判決
110年度新小字第817號
原      告  和泰產物保險股份有限公司

法定代理人  莊瑞德  
訴訟代理人  楊鵬遠律師
被      告  李銘峰  

上列當事人間請求侵權行為損害賠償事件，經本院於民國110年1
1月16日言詞辯論終結，判決如下：
    主      文
被告應給付原告新臺幣14,113元，及自民國110年9月23日起至清
償日止，按週年利率百分之5計算之利息。
原告其餘之訴駁回。
訴訟費用新臺幣1,000元，由被告負擔新臺幣790元，餘由原告負
擔。
本判決原告勝訴部分得假執行。
    事實及理由
一、被告經合法通知，無正當理由，未於言詞辯論期日到場，核
    無民事訴訟法第386條各款所列情形，爰依原告之聲請，由
    其一造辯論而為判決。
二、原告起訴主張：
  ㈠原告承保訴外人施明波所有車牌號碼0000-00號自用小客車（
    下稱系爭車輛）之車體損失險。施明波於民國108年10月4日
    9時50分許，駕駛系爭車輛行經臺南市○○區○道0號317公里20
    0公尺北向中線車道處，遭被告駕駛車牌號碼0000-00號自用
    小客車因未保持行車安全距離，自後追撞系爭車輛，致系爭
    車輛車體受損。又被告上開侵害行為與系爭車輛受損間有因
    果關係，被告應負損害賠償責任。原告已依保險契約賠付系
    爭車輛修復費用新臺幣（下同）25,470元（含鈑金工資11,1
    00元、烤漆8,000元、零件6,370元，費用逕付良全汽車定位
    修配廠），依保險法第53條之規定取得代位求償權。又因本
    件交通事故中系爭車輛亦有車輛故障引起事故之過失，願負
    3成肇責，故請求被告賠償7成之修復費用即17,829元，爰依
    侵權行為及保險代位之法律關係提起本件訴訟。
  ㈡並聲明：被告應給付原告17,829元，及自起訴狀繕本送達翌
    日起至清償日止，按週年利率5％計算之利息。
三、被告雖未於言詞辯論期日到庭，惟曾於調解期日到庭表示：
    是伊追撞的，伊的車輛車頭也有受損，維修約6萬多元，當
    時原告保戶自陳系爭車輛故障熄火，沒有煞車警示導致伊追
    撞。並聲明：原告之訴駁回。
四、本院得心證之理由:
  ㈠原告主張被告於上揭時、地，因未保持行車安全距離而追撞
    原告所承保之系爭車輛，致系爭車輛受損，原告已賠付系爭
    車輛維修費用等情，業據其提出汽車險理賠案號查覆表、系
    爭車輛行車執照、施明波之駕駛執照、國道公路警察局道路
    交通事故當事人登記聯單、道路交通事故初步分析研判表、
    汽車險理賠申請書、車損照片、統一發票、估價單等資料影
    本為證，核與所述情節大致相符，並經本院依職權調取系爭
    交通事故案卷在卷可稽，且被告自承有追撞系爭車輛之情事
    ，此部分事實應堪認定。
  ㈡按因故意或過失，不法侵害他人之權利者，負損害賠償責任
    ；汽車、機車或其他非依軌道行駛之動力車輛，在使用中加
    損害於他人者，駕駛人應賠償因此所生之損害，民法第184
    條第1項前段、第191條之2前段分別定有明文。又汽車在同
    一車道行駛時，除擬超越前車外，後車與前車之間應保持隨
    時可以煞停之距離；汽車行駛時，駕駛人應注意車前狀況及
    兩車並行之間隔，並隨時採取必要之安全措施，道路交通安
    全規則第94條第1項前段、第3項前段亦有明文。被告駕駛車
    輛，自應依上開規定與前車保持安全距離及注意車前狀況，
    而依當時情形，並無不能注意之情事，詎被告竟疏未與系爭
    車輛保持得煞停之安全距離並注意前方系爭車輛異常車速下
    降之狀況，致追撞停於高速公路中線車道上之系爭車輛，造
    成系爭車輛車尾受損，被告就系爭車禍之發生，確有過失，
    且其過失行為與系爭車輛受損之結果間具相當因果關係甚明
    。準此，被告應負侵權行為損害賠償責任，堪以認定。
  ㈢又不法毀損他人之物者，被害人得請求賠償其物因毀損所減
    少之價額；負損害賠償責任者，除法律另有規定或契約另有
    訂定外，應回復他方損害發生前之原狀；債權人得請求支付
    回復原狀所必要之費用，以代回復原狀，民法第196條、第2
    13條第1項、第3項分別定有明文。另依民法第196條請求賠
    償物被毀損所減少之價額，得以修復費用為估定之標準，但
    以必要者為限。例如：修理材料以新品換舊品，應予折舊（
    最高法院77年5月17日第9次民事庭會議決議參照）。經查：
    原告主張系爭車輛修復費用共計25,470元，經核其中含零件
    部分6,370元、烤漆部分8,000元、鈑金工資部分11,100元，
    有估價單及統一發票影本在卷可憑，是本件原告以修理費作
    為損害賠償之依據時，自應將零件折舊部分予以扣除，始為
    合理。而依行政院所頒固定資產耐用年數表及固定資產折舊
    率表，非運輸業用客車、貨車之耐用年數為5年，依平均法
    計算其折舊結果（即以固定資產成本減除殘價後之餘額，按
    固定資產耐用年數表規定之耐用年數平均分攤，計算折舊額
    ），每年折舊率為5分之1，並參酌營利事業所得稅查核準則
    第95條第6項規定「固定資產提列折舊採用定率遞減法者，
    以1年為計算單位，其使用期間未滿1年者，按實際使用之月
    數相當於全年之比例計算之，不滿1月者，以1月計」之規定
    。系爭車輛為92年2月間出廠，有行車執照在卷可按，至108
    年10月4日發生系爭車禍時，使用約16年8個月，雖已超過耐
    用年限，但系爭車輛於系爭車禍發生時仍正常使用中，足見
    系爭車輛之零件應仍耐用，難認其零件已無殘餘價值，如超
    過耐用年限之部分仍依定率遞減法繼續予以折舊，則與固定
    資產耐用年限所設之規定不符。又所得稅法第51條「固定資
    產之折舊方法，以採用平均法、定率遞減法或工作時間法為
    準則。上項方法之採用及變換，準用第44條第3項之規定；
    其未經申請者，視為採用平均法」，及該法施行細則第48條
    第1款「固定資產之折舊方法，採平均法者以固定資產成本
    減除殘價後之餘額，按固定資產耐用年數表規定之耐用年數
    平均分攤，計算其每期折舊額」之規定，本院認採用平均法
    計算其最後1年折舊後之殘值作為汽車殘餘價值應屬合理。
    經核上開估價單所示，零件部分之支出計為1,062元【計算
    式：6,370/(5+1)＝1,062（小數點以下四捨五入）】，連同
    前述烤漆部分8,000元、鈑金工資部分11,100元，總計為20,
    162元。
  ㈣再按損害之發生或擴大，被害人與有過失者，法院得減輕賠
    償金額，或免除之，民法第217條第1項亦有明文。又汽車在
    行駛途中，因機件故障或其他緊急情況無法繼續行駛時，應
    滑離車道，在路肩上停車待援；汽車無法滑離車道時，除顯
    示危險警告燈外，應在故障車輛後方一百公尺以上處設置車
    輛故障標誌，高速公路及快速公路交通管制規則第15條第1
    項前段、第2項前段定有明文。查被告對本件車禍事故之發
    生，因未注意車前狀況及保持安全距離固有過失，惟訴外人
    施明波，未依前揭規定顯示危險警告燈光及設置車輛故障標
    誌亦有可歸責之處。本院審酌兩造過失程度，認原告主張被
    告及施明波各負擔70％、30％肇事責任，尚屬適當。從而，依
    過失相抵之法則，原告得請求被告賠償之金額應為14,113元
    【計算式：20,162×70％＝14,113（小數點以下四捨五入）】
    。
五、從而，原告依侵權行為及保險代位等法律關係，訴請被告應
    給付原告14,113元，及自起訴狀繕本送達翌日即110年9月23
    日起至清償日止，按週年利率5％計算之利息，為有理由，應
    予准許。逾此範圍之請求，為無理由，應予駁回。
六、按小額訴訟，法院為訴訟費用之裁判時，應確定其費用額；
    又各當事人一部勝訴、一部敗訴者，其訴訟費用，由法院酌
    量情形，命兩造以比例分擔或命一造負擔，或命兩造各自負
    擔其支出之訴訟費用，民事訴訟法第436條之19第1項、第79
    條分別定有明文。本件訴訟費用計1,000元（即第一審裁判
    費），本院審酌兩造勝、敗訴之比例等情，認應由被告負擔
    790元，餘由原告負擔，應較合理。
七、又本件核屬民事訴訟法第436條之8第1項之小額訴訟事件，
    本院為被告部分敗訴之判決，爰依同法第436條之20規定，
    就原告勝訴部分，依職權宣告假執行。
八、據上論結，本件原告之訴為一部有理由，一部無理由。爰依
    民事訴訟法第436條之23、第436條第2項、第385條第1項前
    段、第79條、第436條之19第1項、第436條之20，判決如主
    文。
中　　華　　民　　國　　110 　年　　12　　月　　6 　　日
                    新市簡易庭  法  官  曾仁勇
以上正本證明與原本無異。
如不服本判決，應於送達後20日內，向本院提出上訴狀並表明上
訴理由，如於本判決宣示後送達前提起上訴者，應於判決送達後
20日內補提上訴理由書（須附繕本）。
對於小額程序之第一審判決之上訴，非以其違背法令之理由，不
得為之。且上訴狀內應記載表明（一）原判決所違背之法令及其
具體內容。（二）依訴訟資料可認為原判決有違背法令之具體事
實者。
如委任律師提起上訴者，應一併繳納上訴審裁判費。 
中　　華　　民　　國　　110 　年　　12　　月　　6 　　日
                                書記官  吳佩芬